【裁判字號】    95,中簡上,652
【裁判日期】    951121
【裁判案由】    妨害名譽
【裁判全文】
臺灣臺中地方法院刑事判決           95年度中簡上字第652號
上  訴  人  臺灣臺中地方法院檢察署檢察官
被      告  乙○○
上列上訴人因被告妨害名譽案件，不服本院臺中簡易庭95年度中
簡字第2041號中華民國95年8月10日第一審簡易判決（聲請案號
：95年度偵字第8094號），提起上訴，本院管轄之第二審合議庭
判決如下：
    主  文
上訴駁回。
    犯罪事實及理由
一、本案經本院審理結果，認第一審簡易判決認事用法及量刑均
    無不當，應予維持，並引用第一審判決書記載之犯罪事實、
    證據及理由（如附件）。
二、上訴意旨略以：被告乙○○涉犯公然侮辱，原審僅量處拘役
    十日，實有過輕之嫌，尚未和解，爰依法提起上訴等語。惟
    按關於刑之量定，係實體法上賦予法院得為自由裁量之事項
    ，茍已斟酌刑法第五十七條各款所列情狀，而未逾越法定刑
    度，或濫用其權限，即不得任意指摘為違法，最高法院七十
    二年台上字第六六九六號、七十五年台上字第七０三三號判
    例均可參照。且在同一犯罪事實與情節，如別無其他加重或
    減輕之原因，下級審法院量定之刑，亦無過重或失輕之不當
    情形，則上級審法院對下級審法院之職權行使，原則上應予
    尊重（最高法院85年度台上字第二四四六號判決參照）。
三、訊據被告乙○○固於本院準備程序中供承公然侮辱犯行，惟
    於本院審理時翻異前詞矢口否認上開犯行，辯稱：因為當時
    告訴人丙○○說伊竊電，要告伊到底等語，但伊並未竊電，
    就很生氣向告訴人說要告就去告，忘記有無用「我幹你娘雞
    八，如果你不敢去告我的話，你就是龜兒子」等語辱罵告訴
    人，若有，僅是伊防衛名譽行為是否過當云云。經查：
  (一)按被告以外之人於審判外之言詞或書面陳述，除法律有規定
    者外，不得作為證據，刑事訴訟法第一百五十九條第一項固
    定有明文。惟被告以外之人於偵查中向檢察官所為之陳述，
    除顯有不可信之情況者外，得為證據，刑事訴訟法第一百五
    十九條之二亦有明文。本件告訴人丙○○及證人詹月嬌於本
    案偵查中所為陳述，係向檢察官所為之陳述，且均經具結，
    被告在場並未主張有何不適當之處，況本院審酌該偵查筆錄
    作成時之情況，並無顯有不可信之情況，則依刑事訴訟法第
    一百五十九條之一第二項之規定，為傳聞法則之例外，有證
    據能力，合先敘明。
  (二)如附件所示犯罪事實，業據告訴人於偵查中結證指訴稱：伊
    發現翁新輪及被告配偶邱玉女偷電... 於九十四年三月二十
    五日上午十時許，在臺中市○○路○段四十四號前，伊問被
    告何事，被告即發脾氣對伊大罵前揭粗鄙言語等語綦詳（見
    他字卷第九頁），核與證人詹月嬌於偵查中結證稱：於上開
    時地，伊有看到被告對告訴人罵上開言語，當時告訴人在伊
    店門口，後來被告就送豬肉到伊那裡，可能因為竊電的問題
    發生爭執就吵起來，被告就罵告訴人上開言語等語相符（見
    他字卷第一九頁），足認告訴人指訴遭被告辱罵等情，應堪
    採信。且被告亦自承因竊電糾紛與告訴人發生爭執，因而很
    生氣地對告訴人說話等情（見本院九十五年十一月六日審判
    筆錄第二頁），益徵被告因竊電爭執而處於盛怒之下，致脫
    口而出上開粗鄙言語之緣由明確。被告雖另辯稱如認有公然
    侮辱情事，亦係伊因遭誣指竊電而出於防衛自己名譽所為云
    云，然查，告訴人指訴竊電情節，係指訴案外人即被告配偶
    邱玉女、翁新輪二人竊電，有告訴狀及偵訊筆錄可按（見他
    字卷第九頁），並未併指訴被告竊電，且邱玉女、翁新輪所
    涉竊盜罪嫌前經檢察官為不起訴處分後（以臺灣臺中地方法
    院檢察署九十五年度偵字第八０九四號），經再議後發回續
    行偵查中（臺灣高等法院臺中分院檢察署九十五年度上聲議
    字第一三一五號），容非無憑，復未據被告證明告訴人有何
    誣告情事，則被告所陳告訴人誣指竊電一節，難認係現在不
    法之侵害，況被告以上開粗鄙言語辱罵告訴人，客觀上亦難
    認係防衛行為，並無所謂正當防衛之適狀存在，被告前揭所
    辯，亦無足採。參以被告於本院準備程序中亦曾坦認公然侮
    辱之犯行，是認被告公然侮辱犯行，洵堪認定。
  (三)本件被告所犯之刑法第三百零九條第一項之公然侮辱罪，其
    法定刑為「拘役或三百元以下罰金」，而原審已依刑事訴訟
    法第四百五十四條第二項詳細記載認定之犯罪事實、證據及
    應適用之法條，顯已審酌被告之辱罵動機，言語內容，對告
    訴人之名譽、尊嚴所造成之貶低、難堪程度，惟並未與告訴
    人進一步發生衝突，造成他人名譽損害及犯後否認犯行，無
    和解情事，態度未臻良好等一切情狀，而於法定刑度內量處
    被告拘役十日，並諭知易科罰金之折算標準，並未科處較輕
    法定刑之罰金刑，量刑已屬謹慎相當，且查無其他加重或減
    免其刑之情事，自難謂原審有何違法失當之處。檢察官雖認
    原審量刑過輕云云，然刑事處罰與民事損害賠償之性質、效
    果及影響，本非相同，不宜相提並論，蓋拘役屬自由刑，原
    審判決所處拘役雖諭知得易科罰金，惟是否准予易科，執行
    檢察官仍應依修正前刑法第四十一條規定審酌，若被告無法
    繳納上開罰金，仍有遭受執行拘役，拘束其人身自由之刑之
    可能，而告訴人之名譽損害非不得另循民事程序救濟之，且
    告訴人業已提出附帶民事賠償（本院九十五年度附民字第四
    ０六），縱未和解，亦無礙於告訴人損害賠償請求之提出，
    自不得憑此即認原審判決量刑失當，且量刑本屬法院就個案
    為裁量之職權，而本院原審綜合各情判處被告拘役十日，如
    易科罰金以銀元三百元即新台幣九百元折算一日，其認事用
    法及量刑均屬妥當。是檢察官以前揭上訴理由，指摘原審量
    刑過輕等語，即非允洽，上訴人之上訴，為無理由，應予駁
    回。
據上論斷，應依刑事訴訟法第四百五十五條之一第一項、第三項
、第三百七十三條、第三百六十八條，判決如主文。
本案經檢察官甲○○到庭執行職務。
中    華    民    國    95    年    11    月    21    日
                  臺灣臺中地方法院刑事第五庭
                      審判長法  官  賴恭利
                            法  官  巫淑芳
                            法  官  吳崇道
以上正本證明與原本無異。
本件不得上訴。
                            書記官  黃舜民
中    華    民    國    95    年    11    月    21    日
附錄本案論罪科刑法條全文
中華民國刑法第三百零九條（公然侮辱罪）
公然侮辱人者，處拘役或三百元以下罰金。
以強暴犯前項之罪者，處一年以下有期徒刑、拘役或五百元以下
罰金。


司法院資訊處製作；財團法人民間司法改革基金會備份。
